【裁判字號】    98,上易,54
【裁判日期】    981224
【裁判案由】    侵權行為損害賠償
【裁判全文】
臺灣高等法院花蓮分院民事判決          98年度上易字第54號
上  訴  人  壬○○（即江玉香之承受訴訟人)
            戊○○（即江玉香之承受訴訟人)
            庚○○（即江玉香之承受訴訟人)
            丁○○（即江玉香之承受訴訟人)
            丙○○（即江玉香之承受訴訟人)
            辛○○（即江玉香之承受訴訟人)
            癸○○（即江玉香之承受訴訟人)
            己○○（即江玉香之承受訴訟人)
上八人共同
訴訟代理人  李文平律師
            張照堂律師
被 上 訴人  富邦產物保險股份有限公司
法定代理人  乙○○
訴訟代理人  子○○
            甲○○
上列當事人間請求侵權行為損害賠償等事件，上訴人對於中華民
國98年7月17日臺灣花蓮地方法院98年度訴字第205號第一審判決
提起上訴，本院於98年12月11日言詞辯論終結，判決如下：
    主  文
上訴駁回。
第二審訴訟費用由上訴人負擔。
    事實及理由
一、原審原告江玉香於民國（下同）98年7月2日死亡，其配偶壬
    ○○，子女戊○○、庚○○、丁○○、丙○○、辛○○、癸
    ○○、己○○等，聲明承受訴訟，有戶籍謄本在卷可稽，經
    核本件聲明承受訴訟，並無不合，先予敘明。
二、上訴人在原審起訴主張：郭錦昊（其之部分業經原審判決確
    定）於95年12月 8日14時40分，駕駛由被上訴人富邦產物保
    險股份有限公司（以下簡稱富邦產險公司）承保強制責任保
    險之車號 IX-9166號自用小貨車，沿花蓮縣富里鄉○○○○○
    路由東往西行駛，行經花蓮縣富里鄉○○○○○路4公里800公
    尺處，本應注意汽車行經彎處應減速慢行，作隨時停車之準
    備，且按當時情形，並無不能注意之狀況，竟疏未注意，而
    未減速慢行，以致撞擊由壬○○所騎乘自對向駛來附載江玉
    香之 K67-006號機車，導致江玉香受有左股骨閉鎖性骨折之
    傷害，於95年12月 8日至玉里榮民醫院急診，後轉至慈濟醫
    院急診，95年12月 9日又轉至亞東醫院急診，95年12月15日
    出院，其後又接續10次門診，96年 9月10日又入慈濟醫院，
    96年9月11日進行半髖人工關節置換手術，96年9月15日出院
    ，97年4月2日診斷為下肢遺存顯著運動障害，左髖關節伸展
    85度，屈曲5度，至97年4月2日共6次門診，江玉香並領有中
    度肢障手冊。依強制汽車責任險給付標準，下肢遺存顯著運
    動傷害，為障礙項目第148項，殘廢程度為第7等級，應給付
    金額新台幣（下同）55萬元。被上訴人富邦產險公司誤認江
    玉香之殘廢程度為第11等級，故僅給付250,276元，應再給
    付299,724元（000000-000000=299724）。爰依強制汽車責
    任保險法第7條、第11條及第25條第1項規定，請求被上訴人
    富邦產險公司給付299,724元及法定遲延利息等語。
三、被上訴人則以：所謂一下肢遺存顯著運動障害者，需一下肢
    三大關節均遺存顯著運動障害，然依上訴人提出之診斷證明
    書所載，江玉香受傷部位為髖關節及踝關節，膝關節未受傷
    無喪失生理活動範圍，不符合一下肢遺存顯著運動障害者。
    故江玉香之殘障程度應屬僅符合強制汽車責任保險給付標準
    障害項目第 150項，即殘廢等級第11等級，給付金額為20萬
    元，而被上訴人富邦產險公司給付江玉香殘廢給付20萬元，
    及診療費14,726元、護送費 5,550元、看護費30,000元，共
    計250,276元。上訴人主張殘廢給付部分應以殘廢等級第7級
    計算給付55萬元，並無理由等語，資為抗辯。
四、原審駁回上訴人對被上訴人富邦產險公司部分之請求，上訴
    人提起上訴補充陳述：江玉香97年4月2日由慈濟醫院診斷為
    ：「下肢遺存顯著運動傷害，左髖關節伸展85度，屈曲 5度
    ，左踝骨關節伸展5度、屈曲5度」，與強制汽車責任保險給
    付標準第 148項「一下肢遺存顯著運動障害者」之規定完全
    一致，殘廢程度為第 7等級；縱認江玉香所受傷害為一下肢
    三大關節中有二大關節遺存顯著運動障害者，亦應符合強制
    汽車責任保險給付標準第149項，殘廢程度為第8等級等語；
    並在本院聲明：（一）原判決關於富邦產險公司部分廢棄，
    （二）富邦產險公司應給付上訴人 299,724元，及自繕本送
    達於被告之翌日起算至清償日止，按週年利率 5％計算之利
    息。被上訴人則補充答辯：上訴人並未就江玉香左踝骨關節
    及左膝關節傷勢，與本次交通事故有關連性加以舉證，難認
    是本件交通事故所致；且強制汽車責任保險給付標準第 148
    項「一下肢遺存顯著運動障害者」，依據該標準附註：「 1
    、下肢之機能障害「顯著運動障害」…之審定，參照上肢各
    該項規定。 2、「一上肢遺存顯著運動障害」，係指一上肢
    各關節遺存顯著運動障害，如下列情況者：（一）一上肢三
    大關節均遺存顯著運動障害，及該手五指機能喪失者。（二
    ）一上肢各關節遺存顯著運動障害者，以生理運動範圍，作
    審定關節機能障害之標準，規定如下：… 〈2〉「顯著運動
    障害」係指喪失生理運動範圍二分之一以上者…」，故江玉
    香受傷程度並未符合制汽車責任保險給付標準第 148項之規
    定等語；並在本院聲明：上訴駁回。
五、本院之判斷：
（一）上訴人在原審主張江玉香因系爭車禍受有左股骨閉鎖性骨
      折之傷害，於95年12月 8日至玉里榮民醫院急診，後轉至
      慈濟醫院急診，95年12月 9日又轉至亞東醫院急診，95年
      12月15日出院，其後又接續10次門診，96年 9月10日又入
      慈濟醫院，96年 9月11日進行半髖人工關節置換手術，96
      年 9月15日出院，97年4月2日診斷為下肢遺存顯著運動傷
      害，左髖關節伸展85度，屈曲 5度等情，依強制汽車責任
      險給付標準，下肢遺存顯著運動障害，為障礙項目第 148
      項，殘廢程度為第 7等級，應給付金額為55萬元。嗣在本
      院另主張慈濟醫院97年4月2日診斷書亦記載：「左踝骨關
      節伸展5度、屈曲5度」， 97年10月1日江玉香之全民健康
      保險殘廢診斷書記載「病患因左髖及左膝骨折手術，術後
      癒合不良併明顯運動障礙，目前仍在復健中，無好轉可能
      」，應符合強制汽車責任保險給付標準第 148項「一下肢
      遺存顯著運動障害者」或第 149項「一下肢三大關節中有
      二大關節遺存顯著運動障害」之規定等語，並提出診斷證
      明書為證。然為被上訴人所否認，辯稱依江玉香之殘障程
      度應僅符合強制汽車責任保險給付標準障害項目第 150項
      ，即殘廢等級第11等級等語。
（二）按強制汽車責任保險給付標準第 148項「一下肢遺存顯著
      運動障害者」，依據該標準附註：「 1、下肢之機能障害
      「顯著運動障害」…之審定，參照上肢各該項規定。 2、
      「一上肢遺存顯著運動障害」，係指一上肢各關節遺存顯
      著運動障害，如下列情況者：（一）一上肢三大關節均遺
      存顯著運動障害，及該手五指機能喪失者。（二）一上肢
      各關節遺存顯著運動障害者，以生理運動範圍，作審定關
      節機能障害之標準，規定如下：… 〈2〉「顯著運動障害
      」係指喪失生理運動範圍二分之一以上者…」。且關於認
      定強制汽車責任保險殘廢給付標準表第 148項「一下肢遺
      存顯著運動障礙」之標準確如上開規定，為上訴人在本院
      所不爭執。故上訴人僅舉慈濟醫院97年4月2日診斷書所載
      ：「下肢遺存顯著運動傷害」一語，主張此記載即符合強
      制汽車責任保險給付標準第 148項「一下肢遺存顯著運動
      障害者」之規定云云，自無可採。
（三）另依上訴人在原審之主張，江玉香因系爭車禍僅受有左股
      骨閉鎖性骨折之傷害。雖依上訴人所提之江玉香於95年12
      月 8日至玉里榮民醫院急診之診斷證明書，另記載江玉香
      有「左膝傷口、5 公分長」；惟嗣江玉香於同日轉至慈濟
      醫院急診，又於95年12月 9日轉至亞東醫院急診，而該兩
      醫院之診斷證明書均未記載任何有關江玉香「左膝骨折」
      、「左踝骨關節」傷情。縱依上訴人所提亞東醫院江玉香
      之急診病歷，關於左膝亦僅有「左膝蓋開放性創傷」之記
      載，並無江玉香「左膝骨折手術」之記載。故江玉香於97
      年4月2日慈濟醫院診斷書雖記載：「左踝骨關節伸展 5度
      、屈曲5度」，及於97年10月1日之全民健康保險殘廢診斷
      書雖記載「病患因左髖及左膝骨折手術，術後癒合不良併
      明顯運動障礙，目前仍在復健中，無好轉可能」，然上開
      診斷距系爭交通事故發生之95年12月8日，均已1年以上，
      尚難據以認定江玉香「左膝骨折」、「左踝骨關節」傷情
      ，確係於95年12月8日因系爭交通事故所導致。
（四）綜上所述，上訴人既未能證明江玉香「左膝骨折」、「左
      踝骨關節」傷情，確係於95年12月 8日因系爭交通事故所
      導致，且被上訴人已依強制汽車責任保險給付標準障害項
      目第 150項，即殘廢等級第11等級，給付江玉香殘廢給付
      20萬元。則上訴人主張應依強制汽車責任保險給付標準第
      148項或第149項，即殘廢等級殘廢等級第7等級或第8等級
      ，請求被上訴人給付差額 299,724元，於法尚非有據，自
      難准許。原審為上訴人敗訴之判決，及駁回其假執行之聲
      請，並無不合。上訴意旨指摘原判決不當，求予廢棄改判
      ，為無理由，應予駁回。
據上論結，本件上訴為無理由，依民事訴訟法第449條第1項、第
78條，判決如主文。
中    華    民    國    98    年    12    月    24    日
                        審判長法  官  何方興
                              法  官  王紋瑩
                              法  官  林德盛
以上正本係照原本作成。
本件不得上訴。
中    華    民    國    98    年    12    月    24    日
                              書記官  陳有信


司法院資訊處製作；財團法人民間司法改革基金會備份。
